# 项目公司拥有BOT项目设施所有权处理

提问人：玉玉瓜寰 时间：2016-04-14 23:55:56
《企业会计准则解释第 2 号》（以下简称《解释》），规定适用该解释的BOT项目，应当同时满足以下条件：（ 1 ）合同授予方为政府及其有关部门或政府授权招标的企业；（ 2 ）合同投资方为按有关程序取得该特许经营权合同的企业（简称投资方）；投资方按规定设立项目公司进行项目建设和运营；项目公司负责建造有关基础设施，建成后的一定期间内负责提供后续经营服务；（ 3 ）特许经营权合同中应就所建设施移交给合同授予方的移交时间、设施移交时的性能、状态等作出明确规定。Q1：根据规定，BOT业务所建造基础设施不应作为项目公司的固定资产，是否可以理解为适用该解释规定的BOT项目系项目公司不拥有BOT项目设施所有权项目?
Q2：如果适用该解释规定的BOT项目系项目公司不拥有BOT项目设施所有权项目，那项目公司拥有BOT项目设施所有权项目（运营期届满以股权转让方式（价格为投资成本）将相关权属转让给政府方，为了便于项目建设审批手续办理将运营期内项目公司拥有相关设施的所有权），建设期以及运营期项目公司应如何会计处理？是否建造期还是按照建造合同准则确认收入成本费用？运营期内按照收入准则处理？如果不是该如何处理？Q3：运营期届满社会资本方将所持股权以股权转让方式（定价为当初投资成本）转让给政府，是否需要评估，需缴纳企业所得税吗？

回答人：chenyiwei
1 、法律上拥有所有权与会计上确认资产不是对应的关系。事实上在很多BOT项目中，为了便于融资，项目公司在法律上都是拥有基础设施所有权的。关键是在特许经营权到期时，该资产的重大剩余风险和收益应由合同授予方而不是项目公司所享有。 2 、如果是转让项目公司股权的方式实现期满移交，则项目公司自身仍应将该基础设施确认为其自己的固定资产。但投资商在其合并报表中，应按解释 2 号第五条规定确认金融资产或无形资产。这里需要注意的是：解释 2 号第五条更多地不是讨论项目公司本身的会计处理，而是讨论项目公司的母公司在合并报表层面的处理。 3 、转让股权的价格一般在BOT协议中有约定（有可能是名义价格）。如果是评估后按届时的公允价值转让，则该项目很可能不符合BOT会计模式的适用条件。

提问人：玉玉瓜寰 时间：2016-04-15 18:50:13
谢谢陈版主 对于第 3 条，如果是按照名义价格转让项目公司所有权，税务是否认可？该环节转让方是否需要交纳企业所得税？

回答人：chenyiwei
建议和税务机关沟通，因为这种情况下的名义价格转让原本就是一个形式，无实际意义。会计上甚至无需进行账务处理。